臺灣高等法院高雄分院刑事判決　　　　96年度上訴字第1884號
上　訴　人
即　被　告　甲○○
上列上訴人因違反毒品危害防制條例案件，不服臺灣高雄地方法
院96年度訴字第2229號中華民國96年7月27日第一審判決（起訴
案號：臺灣高雄地方法院檢察署96年度毒偵緝字第196 號），提
起上訴，本院依簡式審判程序，判決如下：
    主  文
上訴駁回。
    事  實
一、甲○○曾因施用毒品案件，經臺灣高雄地方法院以92年度毒
    聲字第3658號裁定送觀察、勒戒後，於民國92年12月19日因
    無繼續施用毒品傾向釋放，並經臺灣高雄地方法院檢察署檢
    察官以92年度毒偵緝字第791 號為不起訴處分確定在案。詎
    其仍不知戒絕毒癮，明知海洛因及甲基安非他命，分別經公
    告列為毒品危害防制條例第2 條第2 項第1 款之第一級毒品
    及同條項第2 款之第二級毒品，不得非法持有、施用，猶於
    前開觀察、勒戒執行完畢釋放後5 年內，基於施用第一級毒
    品海洛因之犯意，於95年8 月20日下午6 時許回溯24小時內
    之某時點，在高雄縣彌陀鄉○○村○○路69號住處，以將第
    一級毒品海洛因摻入香煙內吸食之方式，施用第一級毒品海
    洛因1 次；又其另基於施用第二級毒品甲基安非他命之犯意
    ，亦於95年8 月20日下午6 時許回溯24小時內之某時點，同
    在其上開住處內，以將第二級毒品甲基安非他命置於吸食器
    內燒烤吸食之方式，施用第二級毒品甲基安非他命1 次。嗣
    於95年8 月20日下午5 時許，其因另案遭通緝，為警在高雄
    縣鳳山市○○路與文衡路路口緝獲，扣得預備供其施用之第
    二級毒品甲基安非他命1 包（驗後淨重0.549 公克），並採
    集其尿液送檢，因而查悉上情。
二、案經高雄縣政府警察局鳳山分局報請臺灣高雄地方法院檢察
    署檢察官偵查起訴。
    理  由
一、本件被告甲○○所犯係毒品危害防制條例第10條第1 、2 項
    之施用第一、二級毒品罪，其係死刑、無期徒刑、最輕本刑
    為3 年以上有期徒刑以外之罪，被告於本院審理程序中就被
    訴事實為有罪之陳述，經告知被告簡式審判程序之旨，並聽
    取檢察官及被告之意見後，本院裁定進行簡式審判程序審理
    ，合先敘明。
二、前揭犯罪事實，業據被告於原審及本院審理中坦承不諱，且
    其前開採集尿液送檢之檢驗結果，係呈施用第一級毒品海洛
    因後所會產生之嗎啡陽性反應，及施用第二級毒品甲基安非
    他命後所會產生之甲基安非他命陽性反應，有臺灣檢驗科技
    股份有限公司95年9 月4 日KＺ000000000000號濫用藥物尿液
    檢驗報告在卷可稽，而扣案之1 包物品，經高雄醫學大學附
    設中和紀念醫院鑑驗結果，確係第二級毒品甲基安非他命（
    驗後淨重0.549 公克），有該院96年6 月18日第0000-000號
    檢驗報告附卷可佐，則被告前開自白顯與事實相符，堪以採
    信，本件事證明確，被告前揭犯行，洵堪認定。另被告曾因
    施用毒品案件，經臺灣高雄地方法院以92年度毒聲字第3658
    號裁定送觀察、勒戒後，於92年12月19日因無繼續施用毒品
    傾向釋放，並經臺灣高雄地方法院檢察署檢察官以92年度毒
    偵緝字第791 號為不起訴處分確定在案等情，有臺灣高等法
    院被告前案紀錄表在卷可憑，被告於觀察、勒戒執行完畢釋
    放後，5 年內再犯本件施用第一級毒品海洛因及第二級毒品
    甲基安非他命之犯行，依法自應予以追訴處罰。
三、上訴理由以：被告另案經臺灣高雄地方法院檢察署以96年度
    毒偵字第4467號案件偵查，該案與本案為同一案件，應與本
    案併案審理云云。然查，臺灣高雄地方法院檢察署檢察官曾
    以96年度毒偵字第4467號案件，向原審併案認：被告基於施
    用第一級毒品海洛因之犯意，於96年5 月3 日下午4 時許回
    溯24小時內之某時，在其上開住處內，以將第一級毒品海洛
    因摻入香煙內吸食之方式，施用第一級毒品海洛因1 次。另
    其基於施用第二級毒品甲基安非他命之犯意，亦於96年5 月
    3 日下午4 時許回溯24小時內之某時，同在其上揭住處，以
    將第二級毒品甲基安非他命置於玻璃球內燒烤吸食之方式，
    施用第二級毒品甲基安非他命1 次。嗣於96年5 月3 日上午
    11 時30 分許，在高雄市新興區○○○路320 號前，為警查
    獲其持有第一級毒品海洛因、第二級毒品甲基安非他命、摻
    有第一級毒品海洛因之香煙，並於同日下午4 時許，採其尿
    液送驗，發現呈嗎啡及甲基安非他命陽性反應，因認被告涉
    犯毒品危害防制條例第10條第1 、2 項之施用第一、二級毒
    品罪嫌，且與本案起訴之被告施用第一、二級毒品犯行間，
    分別有集合犯之實質上一罪關係，請求予以併案審理云云。
    經查，被告上開併案部分之施用第一、二級毒品罪嫌，固經
    被告於原審及本院審理中坦承不諱，並有高雄市立凱旋醫院
    96 年5月14日A00000000 號濫用藥物尿液檢驗報告附卷可證
    ，及第一級毒品海洛因、第二級毒品甲基安非他命各4 包、
    摻有第一級毒品海洛因之香煙1 支（均經鑑驗無誤）扣案足
    憑。惟按集合犯係指立法者所制定之犯罪構成要件中，本即
    預定有數個同種類行為而反覆實行之犯罪而言。故是否集合
    犯之判斷，客觀上，自應斟酌法律規範之本來意涵、實現該
    犯罪目的之必要手段、社會生活經驗中該犯罪必然反覆實行
    之常態及社會通念等；主觀上，則視其反覆實施之行為是否
    出於行為人之一個犯意，並秉持刑罰公平原則，加以判斷之
    ，俾與立法意旨相契合。而行為人施用毒品之原因，不一而
    足。且觀諸毒品危害防制條例第10條第1 項、第2 項之構成
    要件為：「施用第一級（或第二級）毒品者，處……」，並
    非規定「施用第一級（或第二級）毒品『成癮』者，處……
    」，自其構成要件文義衡之，實無從認定立法者本即預定該
    犯罪之本質，必有數個同種類行為而反覆實行之集合犯行，
    向來實務亦無此見解。此與收集犯（如「收集」偽、變造貨
    幣、有價證券，「收集」國防秘密等罪）、職業犯（如未經
    取得合法醫師資格，擅自執行醫療「業務」罪）、常業犯等
    ，由法定犯罪構成要件文義即可明確知悉其犯罪本質必然與
    反覆實行同種類行為者顯然有別，故多次施用毒品罪之犯行
    ，應非屬集合犯。又按刑法及刑法施行法部分條文修正，於
    94年2 月2 日公有，95年7 月1 日施行，本次刑法修正，刪
    除第56條連續犯之規定，依修正理由之說明，謂「對連續犯
    同一罪名之罪者，均適用連結犯之規定論處，不無鼓勵犯罪
    之嫌，亦使國家刑罰權之行使發生不合理之現象。」「基於
    連續犯原為數罪之本質及刑罰公平原則之考量，爰刪除有關
    連續犯之規定」等語，即係將本應各自獨立評價之數罪，回
    歸本來就應賦予複數法律效果之原貌。因此，就刑法修正施
    行後多次施用毒品之犯行，採一罪一罰，始符合立法本旨。
    故刑法修正施行後之多次施用犯行，除符合接續犯之要件外
    ，則應一罪一罰（最高法院96年度第9 次刑事庭會議決議參
    照）。依上開說明，原審併案時檢察官以上開情詞認係集合
    犯云云，容有未洽。再依臺灣高等法院被告前案紀錄表所示
    ，被告於為前開起訴之施用第一、二級毒品犯行後，旋於95
    年8 月20日入監服刑，直至同年9 月5 日方因易科罰金執行
    完畢出監，是被告雖於原審審理中陳稱：伊於95年9 月5 日
    出監當日就又開始施用上開毒品，且頻率均約為每日1 次等
    語，然其前開經起訴之施用第一、二級毒品犯行，既與其上
    開出監後之第1 次施用第一、二級毒品行為，相隔達10餘日
    之時間，實難認其2 者，係於密切接近之時間，所持續實行
    之多次犯罪行為，自無接續犯之一罪關係，更遑論其日後於
    96 年5月3 日下午4 時許回溯24小時內之某時之施用第一、
    二級毒品行為，因此，被告上開於原審併案部分之施用第一
    、二級毒品犯行，均與其前開經本院論罪科刑之施用第一、
    二級毒品犯行，無接續犯之一罪關係，本院無從併予審理，
    該部分並經原審退回檢察官另為適法之處理，被告此部分之
    上訴理由，尚無足採，併此敘明。。
四、按海洛因及甲基安非他命，分別係毒品危害防制條例第2 條
    第2 項第1 款所稱之第一級毒品及同條項第2 款所稱之第二
    級毒品，故核被告所為，係犯該條例第10條第1 項之施用第
    一級毒品罪及同條第2 項之施用第二級毒品罪。被告持有第
    一級毒品海洛因及第二級毒品甲基安非他命後，進而施用，
    其持有之低度行為均應為施用之高度行為所吸收，不另論罪
    。又被告所犯上開2 罪間，犯意各別、行為互殊，觸犯構成
    要件相異之罪名，自應分論併罰。
五、原審因認被告上開犯行事證明確，因而適用毒品危害防制第
    10條第1 項、第2 項規定，並審酌被告經觀察、勒戒後，尚
    未能戒絕毒癮，足證前開保安處分措施實難矯治其惡性，惟
    念其犯後坦承罪行，態度良好，而所犯係為自戕行為，尚未
    對他人造成實害，復參以其先前因施用毒品案件遭論罪科刑
    之次數、為本件犯行期間遭查獲之次數等一切情狀，就施用
    一、二級毒品部分，分別量處有期徒刑7 月及3 月，並因被
    告犯罪時間均於96年4 月24日以前，而依中華民國96年罪犯
    減刑條例，減其宣告刑2 分之1 如主文所示，並定其應執行
    之刑，復參酌被告教育程度為高中肄業、家庭經濟狀況非佳
    等情（此為其於警詢中所自承），依刑法第41條第1 項前段
    規定，諭知易科罰金之折算標準。並說明扣案之毒品確為第
    二級毒品甲基安非他命，而因鑑定單位一般係以傾倒之方式
    ，將包裝袋內之毒品倒出而與包裝袋分離而稱重，必要時，
    輔以刮杓刮取袋內粉末，然無論依何種方式分離，包裝袋內
    均有極微量之毒品殘留，業經法務部調查局以93年3 月19日
    調科壹字第09300113060 號函釋在案，認前開空包裝袋，其
    內含有極微量第二級毒品甲基安非他命殘留而無法析離，應
    整體視為查獲之第二級毒品甲基安非他命，而依毒品危害防
    制條例第18條第1 項前段之規定，諭知沒收銷燬之；並敘明
    鑑識耗損之第二級毒品甲基安非他命，既已滅失，而不再行
    諭知沒收銷燬。本院認其認事用法均無違誤，量刑亦稱妥適
    ，被告以上開理由提起上訴，為無理由，應予駁回。
據上論斷，應依刑事訴訟法第368條，判決如主文。
本案經檢察官李門騫到庭執行職務。
中　　華　　民　　國　　96　　年　　11　　月　　7 　　日
                  刑事第七庭    審判長法　官    莊飛宗
                                      法  官    孫啟強
                                      法  官    邱明弘
以上正本證明與原本無異。
施用第一級毒品部分，如不服本判決應於收受本判決後10日內向
本院提出上訴書狀，其未敘述上訴理由者，並得於提起上訴後10
日內向本院補提理由書狀（均須按他造當事人之人數附繕本）「
切勿逕送上級法院」。
施用第二級毒品部分不得上訴。
中　　華　　民　　國　　96　　年　　11　　月　　7 　　日
                                      書記官    黃玉珠
附錄本判決論罪科刑法條：
毒品危害防制條例第10條
施用第一級毒品者，處6月以上5年以下有期徒刑。
施用第二級毒品者，處3年以下有期徒刑。
